臺灣基隆地方法院基隆簡易庭民事判決
110年度基簡字第562號
原      告  洪韶妏  
被      告  林麗卿  



上列當事人間損害賠償事件，本院於民國110年8月10日言詞辯論
終結，判決如下：
    主  文
原告之訴駁回。
訴訟費用由原告負擔。
    事實及理由
壹、原告起訴主張略以：
一、原因事實
    兩造原為僱傭關係，然被告竟以推測之方式，基於誣告之犯
    意，指認原告有竊盜行為，意圖使原告受刑事處分，於民國
    110年1月間向基隆警察局第二分局報案，對原告提出竊盜罪
    之告訴，誣指原告於110年1月16日19時許，於其開設之「名
    洲理髮店」內竊取其皮包內之現金新臺幣（下同）5萬5,000
    元，案經基隆地方檢察署檢察官偵查後已為不起訴處分。是
    被告上開誣告原告涉犯竊盜罪之行為，已使原告受鄰里交相
    質疑，使原告因名譽及人格受損，於事發迄今均無從外出上
    班謀生，亦使原告因流言蜚語心生畏懼，不敢行經街坊巷弄
    。
二、法律主張及請求項目
    按民法第184條第1項、第195條第1項之規定，承前述，被告
    上開誣告原告涉犯竊盜罪之行為，已使原告受鄰里交相質疑
    ，使原告因名譽及人格受損，事發迄今均無從外出工作謀生
    ，亦使原告因流言蜚語心生畏懼，不敢行經街坊巷弄，使原
    告精神上受有相當之痛苦，依前開規定，應得請求被告給付
    精神慰撫金。
三、基於上述，聲明：
　　被告應給付原告20萬元，及自起訴狀繕本送達翌日起至清償
    日止，按週年利率百分之5計算之利息。
貳、被告答辯略以：
　　被告確有失竊5萬5,000元，於失竊當下理髮店內確實僅有原
    告一人，被告自得合理懷疑原告係竊盜嫌疑人，報案時並非
    基於誣告之犯意，意圖使原告受刑事處分等語，並聲明原告
    之訴駁回。
參、得心證之理由：
一、按民法第184條第1項、第195條第1項及民事訴訟法第277條
    之規定，民事訴訟如係由原告主張權利者，應先由原告負舉
    證之責，若原告先不能舉證，以證實自己主張之事實為真實
    ，即應駁回原告之請求。又告訴人所訴事實，不能證明其係
    實在，對於被訴人為不起訴處分確定者，是否構成誣告罪，
    尚應就其有無虛構誣告之故意以為斷，並非當然可以誣告罪
    相繩；誣告罪之成立，以告訴人所訴被訴人之事實必須完全
    出於虛構為要件，若有出於誤會或懷疑有此事實而為申告，
    以致不能證明其所訴之事實為真實，縱被訴人不負刑責，而
    告訴人本缺乏誣告之故意，亦難成立誣告罪名（最高法院59
    年台上字第581號、44年台上字第892號刑事裁決參照）。
二、原告無非提出臺灣基隆地方檢察署110年度偵字地1170號不起訴處分書（下稱系爭不起訴處分書），主張其因遭被告誣告而名譽受有損害，精神上受有痛苦等語。惟查，依據系爭不起訴處分書所載，被告確實有財物遭竊之事實，原告當時在其店內，依此客觀事實而向警察機關報案，指稱原告為竊盜嫌疑人，該申告目的乃在透過警察及偵查機關釐清真相，係刑事訴訟程序中本得行使之權利，雖原告經檢察官以並無證據足以認定其涉有竊盜犯嫌而不起訴處分確定，然查，被告確實有失竊財物之事實而向警察機關報案，應屬合法行使權利，不能認屬不法行為，難認被告構成侵權行為。
肆、綜上所述，原告依侵權行為之法律關係，請求被告給付精神
    慰撫金20萬元暨其法定遲延利息，為無理由，應予駁回。
伍、本件事證已臻明確，兩造其餘攻擊防禦方法及舉證，經本院
    斟酌後認均不足以影響本判決結果，爰不詳予論駁，併此敘
    明。
陸、據上論結，原告之訴為無理由，依民事訴訟法第78條，判決
    如主文。
中　　華　　民　　國　　110 　年　　8 　　月　　24　　日
                  基隆簡易庭法  官  王翠芬
以上正本係照原本作成。
對於本件判決如有不服，應於收受送達後20日內向本院提出上訴
書狀，上訴於本院合議庭，並按他造當事人之人數附具繕本。如
委任律師提起上訴者，應一併繳納上訴審裁判費。
中　　華　　民　　國　　110 　年　　8 　　月　　24　　日
                            書記官  陳怡君